臺灣臺北地方法院交通事件裁定　　　　　　　九十一年度交聲字第一六五七號
　　異議人即
　　受處分人　甲○○　男　三十.
右列被告因違反道路交通管理處罰條例案件，對於交通部公路總局臺北區監理所板橋
監理站中華民國九十年十一月十二日所為之處分（原處分案號：板監五字第裁00－
000000號）聲明異議，本院裁定如左：
    主  文
原處分撤銷。
甲○○不罰。
    理  由
一、按有違反道路交通管理處罰條例之行為時，應先由交通勤務警察或依法令執行交
    通稽查任務人員稽查屬實後，填製舉發違反道路交通管理事件通知單（下稱違規
    通知單）予以舉發，並應於違規通知單上載明受處分人應到案接受裁決之日期，
    將該違規通知單當場交付或送達於受處分人，如受處分人即為當場被稽查查獲之
    行為人者，應將該違規通知單當場交付該受處分人簽章收受之，拒絕簽章者，並
    應記明其事由，視為已收受；俟合法舉發後，除受處分人對舉發事實承認無訛且
    自動繳納罰鍰者外，處罰機關裁決時應參酌舉發違規事實、違反情節、稽查人員
    處理意見、受處分人之陳述等，認違規事實明確者，並應視受處分人有無到案聽
    後裁決、到案聽裁日期有無逾越應到案日期等情節，依統一裁罰標準表裁決處罰
    ，道路交通管理處罰條例第七條、違反道路交通管理事件統一裁罰基準及處理細
    則第十條、第十一條第一項、第四十一條、第四十三條定有明文。由上開規定可
    知，交通勤務警察或依法令執行交通稽查任務人員所填製之違規通知單，因其上
    有受處分人應到案接受裁決之期限，受處分人必須確有收受或視為已收受該違規
    通知單，處罰機關始得參酌上開有無逾越應到案日期情節等加以裁罰，是此一舉
    發程序已否完成，對於處罰機關之裁決合法與否，自有重要影響，而屬程序上應
    先行合法具備之要件，倘無從認定受處分人已經收受或視為已收受該違規通知單
    ，因舉發程序並不合法，處罰機關即不得加以裁罰。
二、原處分機關認：受處分人甲○○於民國八十八年四月二十九日下午三時三十七分
    許，駕駛車牌號碼為ＫＹＺ—八六一號重型機車，行經臺北市○○○路、漢口街
    口時，行近行人穿越道，該行人穿越道有行人穿越，不暫停讓行人先行通過，經
    臺北市政府警察局交通警察大隊直屬第三分隊員警呂智宏以受處分人有道路交通
    管理處罰條例第四十四條第二款違規行為為由當場製單舉發，受處分人於九十一
    年八月二十八日到案並提出申訴，原處分機關函請舉發單位查明，舉發單位尚未
    函覆調查結果，原處分機關即以違規事實明確，適用前開條例規定，並以受處分
    人逾越應到案期限三十日以上，從重裁處受處分人新臺幣（下同）一千八百元罰
    鍰。
三、受處分人聲明異議意旨略以：ＫＹＺ—八六一號重型機車並非伊所有，且並未於
    上揭時間駕車行經違規地點，該違規通知單上，亦無伊簽名等語。經查：(一)卷附
    違規通知單上，雖記載受處分人之姓名，惟並無受處分人之簽章或受處分人拒絕
    簽章之記載，經本院函詢舉發單位，請舉發單位提供通知單其他各聯，以明有無
    簽章收受或拒絕簽章之記載，舉發單位亦覆稱該違規通知單存根聯業已滅失，有
    臺北市政府警察局交通大隊九十一年十二月二十四日北市警交大三字第０九一六
    八八一九七００號函在卷可稽，是該違規通知單顯無從認定業已合法交付與受處
    分人收受，受處分人辯稱並未在違規通知單上簽名，亦未收受違規通知單，自非
    無稽。(二)次查，該違規通知單上所載ＫＹＺ—八六一號重型機車之車主（即所有
    人）姓名為「許金蘭」，然ＫＹＺ—八六一號重型機車自八十五年五月二十日領
    牌起，所有人均為林阿月，且無過戶之紀錄，有交通部公路總局臺中區監理所臺
    中市監理站九十一年十二月三日九一中監中字地九一０六八七三號函存卷可按，
    顯見前開違規通知單上ＫＹＺ—八六一號重型機車車主姓名顯係誤載，本件既係
    當場舉發，衡情自應於員警稽查之際核對行車執照或電腦資料後，始登載車主姓
    名，乃竟錯誤登載車主姓名，是受處分人是否確有駕駛ＫＹＺ—八六一號重型機
    車，於原處分所載之時間、地點，有原處分所載之違規行為，誠非無疑。綜上，
    本件違規行為，既未經受處分人或駕駛人在舉發通知單上簽名，亦無積極證據足
    資證明受處分人有收受前開違規通知單，自屬不合法之舉發，本件既無合法舉發
    ，與未舉發無異，既無舉發，依前揭說明，原處分機關即無從加以裁罰，且受處
    分人是否確有原處分所載違規行為，復存有合理懷疑，原處分機關不察，逕依違
    反道路交通管理處罰條例第四十四條第二款、違反道路交通管理事件統一裁罰標
    準表之規定，裁處受處分人罰鍰一千八百元，於法尚有未洽，本件異議為有理由
    ，應將原處分撤銷，並諭知受處分人不罰，以資適法。
四、據上論斷，應依道路交通案件處理辦法第二十條前段，裁定如主文。
中      華      民      國    九十一    年     十二     月     三十     日
                                      臺灣臺北地方法院交通法庭
                                          法  官  張  永  宏
右正本證明與原本無異。
如不服本裁定，應於裁定送達後五日內向本院提出抗告狀。
              書記官  高  永  珍
中      華      民      國    九十一    年     十二     月     三十     日
